# 上市公司发行股份购买资产商誉确定问题

提问人：wangmei26 时间：2019-05-27 18:11:57
陈老师好：
上市公司拟通过发行股份方式收购甲100% 股权，非同一控制。甲的评估基准日 2017 年 10 月 31 日，评估值 10 亿。上市公司以 2018 年 1 月31 日为定价基准日，定价基准日前 120 日均价计算股价为 50 元/股，拟发行 2000 万股来作为对价。实际并购完成日拟为 2019 年 6 月 30 日，假如合并日股价 25 元。评估基准日超过一年有效期，需重新评估，可能会导致甲公允价变动。问题如下
依据之前的合并成本和股价计算出的发行数量一般是不会变动的（除非派发股利等情况），那么合并日股价变动会导致会计处理有什么不同吗？
1 、不受合并日股价影响，上市公司支付的合并成本 10 亿不会变动？根据甲重新评估值确定公允价值与 10 亿的比较，或商誉或损益？
2 、 合并成本需要依据实际合并日前 120 日均价重新计算出股价与原定股数重新计算，得出新的合并成本与甲的重新评估而计算的公允值比较？
陈老师不知哪种方式合理，如果都不合理，希望陈老师指导正确的会计处理，不胜感激。

回答人：chenyiwei
理论上应为 “合并成本需要依据实际合并日前 120 日均价重新计算出股价与原定股数重新计算，得出新的合并成本与甲的重新评估而计算的公允值比较”。
根据证监会公告 [2011]41 号：“非同一控制下企业合并中，作为购买方的上市公司以发行本公司股票作为合并对价的，一般情况下，企业合并成本应以上市公司股票在购买日的公开市场价格为基础计算确定。在董事会就企业合并事项的决议公告日到购买日之间时间间隔较长，且在此期间公司股票价格出现较大幅度波动的情况下，如果作为合并对价发行的股票同时附有一定限售期和限售条件的，可以采用适当的估值技术确定公司发行股票的价值，并据此计算企业合并成本。在极特殊的情况下，如果上市公司能够证明被购买方的公允价值可以更为可靠地确定，也可以以被购买方在购买日的公允价值为基础计算确定企业合并成本。”。根据上述规定，应当以作为对价发行的股份在购买日的公允价值作为合并成本，但需注意：由于作为对价发行的是限售股，故在确定购买日公允价值时，需考虑限售因素的影响而给予一定折扣。